臺灣雲林地方法院民事判決
 110年度六簡字第317號
原      告  李俊義  
訴訟代理人  劉志卿律師
被      告  廖哲宏  
訴訟代理人  李毅斐律師
上列當事人間損害賠償事件，於中華民國111年4月26日言詞辯論
終結，本院判決如下：
    主  文
原告之訴駁回。
訴訟費用新台幣5,400元由原告負擔。
    事 實 及 理 由
一、原告起訴主張：
  ㈠緣原告與訴外人甲○○係夫妻，育有三名子女，婚後家庭生活
    原本圓滿，嗣因甲○○嫌棄原告收入不多，不聽原告勸阻，前
    往按摩理容店工作，因此結識被告；被告明知甲○○係有配偶
    之人，竟仍出錢租屋供其與甲○○在外同居，又自拍二人性交
    過程，上傳至甲○○手機，嗣因原告之女把玩甲○○之手機，發
    現後告知原告，原告始悉上情。
  ㈡依甲○○與被告之簡訊：「我是不爽他說我如果在不出錢就要
    跟我離婚」、「沒想到我先生有去貸款100000騙我說沒有」
    、「我就說我婆婆給他加保的保險他根本就繳不起」等內容
    （下稱系爭LINE文字訊息），足堪認定被告明知甲○○係有配
    偶之人，仍與其發生性關係。
  ㈢按「不法侵害他人之身體、健康、名譽、自由、信用、隱私
    、貞操，或不法侵害其他人格法益而情節重大者，被害人雖
    非財產上之損害，亦得請求賠償相當之金額。其名譽被侵害
    者，並得請求回復名譽之適當處分。前二項規定，於不法侵
    害他人基於父、母、子、女或配偶關係之身分法益而情節重
    大者，準用之。 」民法第195條第1項前段、第3項分別定有
    明文。本件被告明知甲○○係原告之配偶，竟仍與甲○○發生婚
    外情，造成原告精神上極大痛苦，原告並因而對甲○○提出離
    婚之起訴，堪認被告所為已嚴重侵害原告之配偶權，且情節
    重大，自應對原告負損害償責任。並聲明：被告給付付原告
    賠償50萬元，及本起訴狀繕本送達被告翌日起至清償日止，
    按年息5%計算之利息；訴訟費用由被告負擔；依職權宣告假
    執行。
二、被告抗辯意旨：
  ㈠被告係前往按摩理容院消費時認識甲○○的，被告每次都依約
    付款，根本不知道甲○○為有配偶之人。被告後來得知甲○○有
    配偶時，即不再與甲○○有任何身體之接觸。
  ㈡甲○○自已在外租屋乙事，被告根本不知道，如何幫其出資？
    如何幫其出資？原告所傳之簡訊畫面，根本不是被告傳給甲
    ○○的。
　㈢並聲明：如主文所示。
三、得心證之理由：
  ㈠按「不法侵害他人之身體、健康、名譽、自由、信用、隱私
    、貞操，或不法侵害其他人格法益而情節重大者，被害人雖
    非財產上之損害，亦得請求賠償相當之金額。」、「 「前
    二項規定，於不法侵害他人基於父、母、子、女或配偶關係
    之身分法益而情節重大者，準用之。」民法第195條第1、3
    項定有明文。原告主張訴外人甲○○為其配偶，被告與甲○○發
    生性關係之事實，已據原告提出戶口名簿、光碟為證，本院
    勘驗光碟如附錄所示，復為被告所不爭執，堪認甲○○為原告
    之配偶，被告曾與甲○○發生性關係之事實應可確定，而本件
    之爭點在於被告與甲○○發生性關係時，是否明知甲○○為有配
    偶之人，或知悉甲○○為原告之配偶，仍與其發生性關係，致
    侵害原告之『配偶權』（即基於配偶身分關係之法益） ，而
    其情節重大，原告據以請求非財產之損害是否有理由？
　㈡次按「當事人主張有利於己之事實者，就其事實有舉證之責
    仼」民事訴訟法第277條前段定有明文；又「民事訴訟如係
    由原告主張權利者，應先由原告負舉證之責，若原告先不能
    舉證，以證實自己主張之事實為真實，則被告就其抗辯事實
    即令不能舉證，或其所舉證據尚有疵累，亦應駁回原告之請
    求。」（最高法院17年上字第917號民事判例參照）；另按
    當事人主張有利於己之事實，就其事實有舉證責任，若一方
    就其主張之事實已提出適當之證明，他造欲否認其主張者，
    即不得不提出相當之反證，以盡其證明之責，此為舉證責任
    分配之原則，更是民事訴訟法第二百七十七條基於「公平原
    理及誠信原則，適當分配舉證責任」而設其抽象規範之具體
    展現。（最高法院102年度台上字第297號民事裁判參照）。
    可知舉證責任者，當事人有提出證據以證明其所主張之利己
    事實為真實之責任。在民事訴訟上，當事人兩造各求法院為
    利己之判決，各自主張利己之事實，如經他造爭執，所主張
    之利己事實之有無，即有以證據證明之必要；除法院應依職
    權調查之事項外，應課以當事人以舉證責任，以促其提出利
    己之證據，使法院對之調查得有心證而信為真實，否則，將
    受不利益之判斷。上揭最高法院之判決、判例，即在明宣明
    此舉證責任之意旨。故當事人之一方就其主張之事實雖已提
    出相當之證據，然若該證據與待證事實尚難謂有「適當」之
    證明，即不得謂舉證責任已完足，他造縱否認其主張者，其
    舉證責任，尚難認為已反轉，他造即無提出相當反證之義務
    ，先予敘明。
  ㈢經查，原告就其主張之事實，雖有提出戶口名簿、光碟、LIN
    E文字訊息之翻拍照片，並舉證人甲○○為證，凡此雖可認原
    告已提出相當之證據為證，然被告否認與甲○○發生性關係時
    知悉甲○○係有配偶之人，或悉甲○○為原告之配偶，而證人甲
    ○○亦證稱：「（你跟被告發生關係是單純性交易？）是」、
    「（你跟他見面或者發生關係，是否有提到你的婚姻狀況？
    是否被告有問？）都沒有。」等語，可證證人甲○○與被告係
    單純進行性交易，並不能證明被告與證人甲○○發生性關係時
    知悉甲○○係有配偶之人，或知悉甲○○之丈夫是原告，而男客
    與提供性服務之小姐進行性交易時，通常不會去追問該提供
    性服務小姐之家庭背景、婚姻狀況等細節，是證人甲○○之證
    述符合常理，應屬可信。故上開原告提出來之證據，僅能證
    明甲○○與原告係夫妻關係，被告曾於不詳時間與甲○○發生性
    關係，而甲○○有將系爭LINE文字訊息傳送給被告等各節為真
    正而已。另觀之上開LINE文字訊息（審理卷第4頁），僅有
    甲○○單方面傳送之訊息，並無被告方面回應之訊息，據此尚
    難認為被告已讀取或理解該文字之訊息，而知悉甲○○係有婚
    姻之人。況被告若與甲○○有相當程度之親密交往，則彼此以
    LINE通訊軟體互相往來之訊息，當不僅只有如此了了無幾之
    數則，且僅由甲○○單方傳送之文字訊息而已。
　㈣再者，原告當庭表示：「是因為我女兒翻證人（甲○○）的手
    機才發現此事。看手機影片的時間點是去年三、四月，手機
    對話是五、六月截圖，這部分我女兒可以作證。」（審理卷
    第43頁反面）等語，核與證人甲○○證述：「（是否記得你女
    兒何時偷拍這個畫面？）去年。這個是我先生分別對我跟被
    告提告的時候，我才跟被告講的。所以之前都沒有跟被告在
    聯絡。」等語（審理卷第8頁）相符。可見在時間序上，被
    告先與證人甲○○發生性關係，被原告女兒在110年3、4月間
    發現手機上之視頻，後來原告女兒於同年5、6月間翻證看證
    人甲○○之手機，才又發現上開LINE文字訊息，而予翻拍，並
    告知原告。若如此，被告與甲○○發生性關係時
　　間，既係在證人甲○○傳送上開LINE文字之訊息予被告之前，
    而被告縱已讀取或了解該訊息所表達之意思為甲○○係已結婚
    有配偶之人，亦係在其二人發生性關係之後，故原告以此LI
    NE文字之訊息，繼而推斷被告明知甲○○係有配偶之人，而仍
    與其發生性關係，致侵害其配偶權等情，要嫌速斷，而難以
    採信。 
  ㈤綜上，原告自承證人甲○○從事按摩理容院之工作，亦容任其
    配偶甲○○單獨在外租屋居住，而在按摩理容院對男客之服務
    ，本即有相當近距離之身體接觸，故在理容院工作之小姐與
    男客私下進行性交易，亦非難以想像，是被告縱與甲○○進行
    性交易，是否即應認為已侵害到原告之配偶權？（即基於配
    偶身分關係之法益），而其情節重大，非無探討之空間。何
    況就原告之上開舉證，尚不足以證明被告與證人甲○○發生性
    行為時知悉甲○○為有配偶之人之有利事實，已進行「適當」
    之證明，則其舉證責任尚未完足，舉證責任，尚未發生轉換
    ，被告應無提出反證之義務。此外，原告未再提出被告有何
    侵害原告「配偶權」之證據。基此，原告以被告侵害原告之
    「配偶權」，依民法第195條第3項之規定，請求被告賠償原
    告非財產權之損害50萬元及法定遲延利息，為無理由，應予
    駁回。
四、原告之訴既經駁回，其假執行之聲請，僅是促請法院於原告
    勝訴時依職權宣告之，本院自庸併予駁回，附此敘明。
五、本案事證已臻明確，兩造其餘主張陳述及所提之證據，核與
     本案判決基礎不生影響，無庸再予審酌，附此敘明。
六、訴訟費用負擔之依據：民事訴訟法第78條。        
中　　華　　民　　國　　111 　年　　5 　　月　　10　　日
                             斗六簡易庭                                                    法  官　陳定國
以上正本證明與原本無異。
如不服本判決，應於送達後20日內，向本院斗六簡易庭提出上訴
狀並表明上訴理由，如於本判決宣示後送達前提起上訴者，應於
判決送達後20日內補提上訴理由書（須按他造人數附繕本）。
中　　華　　民　　國　　111 　年　　5 　　月　　10　　日
                                  書記官  黃鷹平
　　附錄
　　本院勘驗原告提供之錄影光碟（檔案：XiaoYing_Video_000
    0000000000），勘驗結果為：
㈠、錄影畫面顯示攝影機之鏡頭朝前方拍攝，可拍攝室內狀況，
    勘驗筆錄上所記載之時間係光碟播放之時間，併此說明。
㈡、光碟播放時間00：00-00：23
    畫面顯示一名女子沒穿褲子，隨後即聽見女子發出呻吟聲，
    當畫面轉向該名女子正面時，女子發出笑聲，並能從畫面看
    見一名男子在後、女子在前，且二人均未著上衣(光碟播放
    時間00：23)。
㈢、光碟播放時間00：24-01：21　　
    此時女子持續發出呻吟聲，並對後方男子說：「好舒服喔」
    (光碟播放時間00：30)、「好舒服喔」(光碟播放時間00：3
    0)、「我喜歡老公」(光碟播放時間00：41)、「我喜歡老公
    」(光碟播放時間00：43)、「我喜歡老公幹我」(光碟播放
    時間00：52)、「頂我、頂我」(光碟播放時間00：56)、「
    好舒服喔」(光碟播放時間01：09)。此時後方男子停止錄影
    ，檔案畫面至此結束。